【裁判字號】    98,審訴,804
【裁判日期】    981013
【裁判案由】    偽造文書等
【裁判全文】
臺灣士林地方法院刑事判決             98年度審訴字第804號
公  訴  人  臺灣士林地方法院檢察署檢察官
被      告  甲○○
上列被告因偽造文書等案件，經檢察官提起公訴（98年度偵字第
2927號、98年度偵字第3648號），被告於準備程序中就被訴事實
為有罪之陳述，本院合議庭裁定由受命法官獨任改依簡式審判程
序審理，並判決如下：
    主  文
甲○○犯賭博罪，處罰金新臺幣伍仟元，如易服勞役，以新臺幣
壹仟元折算壹日；扣案之天九牌壹副、骰子參顆及現金新臺幣柒
仟肆佰元均沒收。又犯行使偽造私文書罪，累犯，處有期徒刑肆
月，如易科罰金，以新臺幣壹仟元折算壹日；如附表各編號所示
偽造「胡佳寶」名義之署押共肆拾捌枚（含簽名壹拾壹枚、指印
參拾柒枚）均沒收。
    事  實
一、甲○○前於民國89年、94年間，因竊盜、侵占等案件，經臺
    灣彰化地方法院分別以93年度易緝字第49號、95年度簡字第
    44號判決各處有期徒刑4 月確定，嗣經裁定應執行刑為有期
    徒刑7 月確定，於95年7 月25日易科罰金執行完畢。詎其猶
    不知悔改，與林春堂、張清泉、張志勝、何哲榮、林培偉、
    李建輝、黃文堂及廖振男等8 人（均經檢察官另案聲請簡易
    判決處刑），基於賭博之犯意，於97年10月14日中午12時許
    ，在臺北縣淡水鎮○○路16巷25號旁「冷翡翠」工地之公眾
    得出入之場所，以天九牌、骰子為賭具賭博財物，其賭法為
    大家輪流作莊，下注金額無上下限制，每人持牌4 張，1 次
    3 個人與莊家對賭，以持牌總計點數之大小決定輸贏，嗣於
    同日中午12時35分許，為警在上址查獲，並扣得賭具天九牌
    1 副、骰子3 顆及賭資新臺幣（下同）7,400 元。然甲○○
    因恐其賭博犯行遭追訴處罰，為圖掩飾身分以卸免刑責，竟
    基於行使偽造私文書之犯意，冒用其弟「胡佳寶」之名義應
    訊，先接續於97年10月14日中午12時35分至下午1 時30分許
    ，在附表編號1 、2 、3 所示之文件上，偽造「胡佳寶」名
    義之署押（含簽名及指印，詳如附表編號1 、2 、3） ，足
    以生損害於胡佳寶本人及犯罪偵查機關對於偵查犯罪之正確
    性；又接續於同日下午2 時30分許，在附表編號4 、5 、6
    所示之權利告知書、逮捕通知書及通知書上偽造「胡佳寶」
    名義之署押（含簽名及指印，詳如附表編號4 、5 、6） ，
    表示「胡佳寶」已受司法警察（官）偵查訊問前之權利告知
    及受警方依法進行逮捕之意，而偽造該等私文書，並交付員
    警而行使之；再接續於同日下午3 時55分許，接受臺北縣政
    府警察局淡水分局中山派出所警員詢問時，在附表編號7 、
    8 、9 所示之文件上，偽造「胡佳寶」名義之署押（含簽名
    及指印，詳如附表編號7 、8 、9） ，足以生損害於胡佳寶
    本人及犯罪偵查機關對於偵查犯罪之正確性。嗣經員警將被
    告甲○○之上開指紋送交內政部警政署刑事警察局比對該局
    檔存之「甲○○」指紋，發現相符，始查悉上情。
二、案經臺北縣政府警察局淡水分局報告臺灣士林地方法院檢察
    署檢察官偵查起訴。
    理  由
一、上揭犯罪事實，業經被告甲○○迭於警詢、檢察官偵查及本
    院準備程序期日、審理中坦承不諱，核與證人林春安、張清
    泉、張志勝、何哲榮、林培偉、李建輝、黃文堂、廖振男及
    胡佳寶分別於警詢、檢察官偵查中所證述之情節相符，並有
    賭具天九牌1 副、骰子3 顆及賭資7,400 元扣案可資佐證，
    且有賭博現場照片8 張、臺北縣政府警察局97年12月19日北
    縣警鑑字第0970162361號函、內政部警政署刑事警察局檔存
    之被告指紋卡及附表各編號所示文書各1 份等附卷可憑，足
    認被告上開任意性自白與事實相符，可以採信，本件事證明
    確，被告犯行洵堪認定，均應依法論科。
二、按被告於附表編號4 至6 所示之權利告知書、臺北縣政府警
    察局淡水分局中山派出所逮捕通知書、臺北縣政府警察局淡
    水分局通知書上，偽造「胡佳寶」名義之署押，係表示「胡
    佳寶」已受司法警察（官）於偵查訊問前之權利告知及收受
    警方逕行逮捕通知之意，足認均係刑法第210 條之私文書；
    又被告在附表編號1 至3 、7 至9 所示之文件上偽造「胡佳
    寶」名義之署押，無非表示受搜索、扣押及詢問之人與「胡
    佳寶」係同一人，並無任何法律用意，自屬刑法第217 條第
    1 項偽造之署押。核被告所為，分別係犯刑法第266 條第1
    項前段之賭博罪、第216 條、第210 條之行使偽造私文書罪
    。被告雖多次偽造「胡佳寶」名義之署押，惟其係遭警逮捕
    後，為免刑事訴追，冒名接受偵查程序，主觀上當然有自始
    至終在同一案件偵查程序中密接為偽造署押、私文書及行使
    偽造私文書之單一犯意，所為各個舉動不過為犯罪行為之一
    部，藉由接續實施，以完成整個犯罪，是被告基於單一偽造
    署押及行使偽造私文書之犯意，密接於附表各編號所示文件
    上，接續偽造署押、行使偽造私文書，侵害同一之法益，屬
    單純一罪，而被告接續偽造署押，屬偽造私文書之部分行為
    ，不另論罪，又偽造私文書之低度行為，應為行使偽造私文
    書之高度行為所吸收，僅論以行使偽造私文書一罪，公訴人
    起訴認被告另涉犯刑法第217 條第1 項偽造署押罪，容有誤
    會，併此敘明。至起訴書漏列附表編號1 、2 、3 、4 、8
    部分，此部分與起訴書所載之部分有單純一罪關係，應為起
    訴效力所及，本院自得併為審理。被告所犯上開2 罪，犯意
    個別，應分論併罰。再被告有事實欄所載之前科執行情形，
    此有臺灣高等法院被告前案紀錄表1 份附卷可稽，其於前案
    有期徒刑執行完畢後5 年以內，故意再犯本件有期徒刑以上
    之行使偽造私文書罪，為累犯，應依刑法第47條第1 項規定
    ，就行使偽造私文書罪部分加重其刑。爰審酌被告於前開公
    眾得出入之場所參與賭博，其下注金額非鉅，危害並非重大
    ，又其為免遭受刑事上之追訴處罰而冒名應訊，企圖誤導偵
    查方向，惡性非輕，惟其犯後於檢察官偵查中及本院審理中
    均能坦承犯行，犯後態度良好，兼衡其犯罪之動機、目的、
    手段、智識程度、家庭經濟狀況等一切情狀，分別量處如主
    文所示之刑，並分別諭知易服勞役及易科罰金之折算標準，
    以示懲儆。
三、被告甲○○於上開時間，當場在「冷翡翠」工地內賭博所使
    用之賭具天九牌1 副、骰子3 顆及賭資7,400 元、附表各編
    號所示偽造「胡佳寶」名義之署押共48枚（含簽名11枚、指
    印37枚），不問屬於犯人與否，均應分別依刑法第266 條第
    2 項、第219 條之規定宣告沒收。
據上論斷，應依刑事訴訟法第273 條之1 第1 項、第299 條第1
項前段，刑法第216 條、第210 條、第266 條第1 項前段、第2
項、第47條第1 項、第219 條、第41條第1 項前段、第42條第3
項，刑法施行法第1 條之1 第1 項、第2 項前段，判決如主文。
本案經檢察官吳昭瑩到庭執行職務。
中    華    民    國    98    年    10    月    13    日
                  刑事第一庭法  官  雷雯華
以上正本證明與原本無異。
如不服本判決，應於收受本判決送達後10日內向本院提出上訴書
狀，其未敘述上訴理由者，並得於提起上訴後10日內向本院補提
理由書狀（均須按他造當事人之人數附繕本）「切勿逕送上級法
院」。
                            書記官  陳麗津
中    華    民    國    98    年    10    月    13    日
附錄本判決論罪科刑法條：
刑法第216條
行使第210 條至第215 條之文書者，依偽造、變造文書或登載不
實事項或使登載不實事項之規定處斷。
刑法第210條
偽造、變造私文書，足以生損害於公眾或他人者，處5 年以下有
期徒刑。
刑法第266條
在公共場所或公眾得出入之場所賭博財物者，處1 千元以下罰金
。但以供人暫時娛樂之物為賭者，不在此限。
當場賭博之器具與在賭檯或兌換籌碼處之財物，不問屬於犯人與
否，沒收之。
附表：
┌──┬────────┬─────────┬────────┬─────────┐
│編號│ 文  書  名  稱 │  被告偽造之署押  │ 偽  造  欄  位 │    備      註    │
│    │                │ （含簽名及指印） │                │                  │
├──┼────────┼─────────┼────────┼─────────┤
│ 1. │臺北縣政府警察局│偽造「胡佳寶」名義│空白處          │97年度偵字第14032 │
│    │淡水分局不予解送│之簽名1 枚、指印1 │                │號偵查卷第9 頁    │
│    │報告書          │枚                │                │                  │
├──┼────────┼─────────┼────────┼─────────┤
│ 2. │臺北縣政府警察局│偽造「胡佳寶」名義│受執行人欄      │97年度偵字第14032 │
│    │淡水分局搜索/ 扣│之簽名1 枚、指印1 │                │號偵查卷第12頁    │
│    │押筆錄          │枚                │                │                  │
├──┼────────┼─────────┼────────┼─────────┤
│ 3. │臺北縣政府警察局│偽造「胡佳寶」名義│所有人/ 持有人/ │97年度偵字第14032 │
│    │水分局扣押物品目│之簽名2 枚、指印2 │保管人欄        │號偵查卷第13至14頁│
│    │錄表            │枚                │                │                  │
├──┼────────┼─────────┼────────┼─────────┤
│ 4. │權利告知書      │偽造「胡佳寶」名義│被告之人欄      │97年度偵字第14032 │
│    │                │之簽名1 枚、指印1 │                │號偵查卷第117 頁  │
│    │                │枚                │                │                  │
├──┼────────┼─────────┼────────┼─────────┤
│ 5. │臺北縣政府警察局│偽造「胡佳寶」名義│被通知人簽名捺印│97年度偵字第14032 │
│    │淡水分局中山派出│之簽名1 枚、指印1 │欄              │號偵查卷第118 頁  │
│    │所逮捕通知書    │枚。              │                │                  │
├──┼────────┼─────────┼────────┼─────────┤
│ 6. │臺北縣政府警察局│偽造「胡佳寶」名義│被通知人姓名欄  │97年度偵字第14032 │
│    │淡水分局通知書  │之簽名1 枚、指印1 │                │號偵查卷第119 頁  │
│    │                │枚                │                │                  │
├──┼────────┼─────────┼────────┼─────────┤
│ 7. │臺北縣政府淡水分│偽造「胡佳寶」名義│受訊問人欄及騎縫│97年度偵字第14032 │
│    │局中山路派出所97│之簽名2 枚、指印8 │處              │號偵查卷第44至47頁│
│    │年10月14日調查筆│枚                │                │                  │
│    │錄              │                  │                │                  │
├──┼────────┼─────────┼────────┼─────────┤
│ 8. │指紋卡片        │偽造「胡佳寶」名義│空白處          │97年度偵字第14032 │
│    │                │之指印20枚        │                │號偵查卷第234 頁  │
├──┼────────┼─────────┼────────┼─────────┤
│ 9. │扣押物照片      │偽造「胡佳寶」名義│空白處          │97年度偵字第14032 │
│    │                │之簽名2 枚、指印2 │                │號偵查卷第162 頁至│
│    │                │枚                │                │第163 頁          │
└──┴────────┴─────────┴────────┴─────────┘


司法院資訊處製作；財團法人民間司法改革基金會備份。
